臺灣高等法院民事判決　　　　　　　　　 94年度上字第449號
上　訴　人　甲○○
訴訟代理人　林孜俞律師
上　訴　人　元富期貨股份有限公司
法定代理人　吳珮君
訴訟代理人　吳尚昆律師
被上訴　人　乙○○（即戴啟雯）
訴訟代理人　葉玟妤律師
上列當事人間清償債務事件，上訴人對於中華民國94年4月15 日
臺灣臺北地方法院93年度訴字第3734號第一審判決各自提起上訴
，經本院於94年11月9日言詞辯論終結，判決如下：
    主    文
上訴人甲○○之上訴駁回。
原判決關於命上訴人元富期貨股份有限公司之給付及其假執行之
宣告，與該訴訟費用部分均廢棄。
上開廢棄部分，上訴人甲○○在第一審之訴及假執行之聲請均駁
回。
廢棄改判部分第一、二審訴訟費用，及駁回部分第二審訴訟費用
，均由上訴人甲○○負擔。
    事  實  及  理  由
一、上訴人甲○○起訴主張：伊母郭麗珠與訴外人蔡郁美係認識
    二十幾年之好友，被上訴人之母與蔡郁美又為多年同事，由
    蔡郁美向郭麗珠介紹：被上訴人時任上訴人元富期貨股份有
    限公司（下稱元富公司）之襄理，需要大客戶衝業績，郭麗
    珠基於多年友情而答應開戶，並經由伊同意授權以伊名義透
    過被上訴人向上訴人元富公司申請開戶，且存入新台幣（下
    同）300 萬元保證金，由郭麗珠保管該帳戶印鑑。由於系爭
    保證金帳戶內之300 萬元係閒錢，打算若有人介紹不錯的期
    貨再進行下單，但後來一直沒有人介紹，因此從未進行任何
    交易。本件因同為蔡郁美介紹之廖素瑩等人遭被上訴人盜用
    保證金專戶資金，蔡郁美基於介紹人之責任，查詢所有經其
    介紹開戶之帳戶資料，始發現伊之保證金專戶資金300 萬元
    已遭被上訴人盜用，僅剩2,480元。伊於93年7月20日委託律
    師發函終止與上訴人元富公司間之受託契約，爰依契約終止
    後之清償請求權，請求判命：(一)上訴人元富公司應給付 300
    萬元及自起訴狀送達之翌日起算之法定利息。另被上訴人利
    用其為伊交易員之身分，盜用系爭帳戶金額進行期貨交易，
    致系爭帳戶金額短少2,997,520元，爰依民法第184條第1 項
    後段、第188 條等規定，請求判命：(二)上訴人元富公司與被
    上訴人應連帶給付伊2,997,520 元及自起訴狀送達之翌日起
    至清償日止，按年息百分之五計算之利息；(三)並就上開二項
    聲明，均陳明願供擔保請准予假執行等情。
二、原審判決：上訴人元富公司應給付上訴人甲○○2,480 元及
    自93年9月9日起算之法定利息；並駁回上訴人甲○○其餘請
    求。
    上訴人甲○○對原審駁回部分提起上訴，上訴人元富公司對
    原審判決給付2,480元本息部分亦提起上訴。
    被上訴人未於言詞辯論期日到場，核無民事訴訟法第 386條
    所列各款情事，爰依上訴人甲○○聲請由其一造辯論而為判
    決。
    上訴人甲○○於第二審中，先位依侵權行為之損害賠償請求
    權，備位依受託契約終止之清償請求權，聲明：(一)先位上訴
    部分：1.原判決不利於上訴人甲○○部分廢棄。2.上開廢棄
    部分，上訴人元富公司與被上訴人應連帶給付上訴人甲○○
    2,997,520 元及自起訴狀送達之翌日起至清償日止，按年息
    百分之五計算之利息。3.願供擔保請准予假執行。(二)備位上
    訴部分：1.原判決不利於上訴人甲○○部分廢棄。2.上開廢
    棄部分，上訴人元富公司應給付上訴人甲○○ 2,997,520元
    及自起訴狀送達之翌日起至清償日止，按年息百分之五計算
    之利息。3.願供擔保請准予假執行。(三)答辯部分：1.上訴人
    元富公司之上訴駁回。
    上訴人元富公司係以：(一)伊對上訴人甲○○在國泰世華銀行
    第00000000000之帳戶內尚有餘額為2,480元一事不爭執，依
    兩造間所簽訂委託期貨交易契約，僅要求投資者有維持保證
    金之義務，並未禁止投資者終止委託或取回帳戶餘額款項；
    再依期貨商管理規則第48條第2項第4款規定，上訴人甲○○
    得隨時蓋用開戶印鑑申請出金及取回其帳戶餘額，伊從未拒
    絕或阻止，更從未接獲上訴人甲○○指示提領及交付，則縱
    認上訴人甲○○於93年7月20 日委託律師發函終止與伊之間
    受託契約，然因出金需客戶申請，伊不得亦無法主動將帳戶
    餘額發還給上訴人甲○○，是上訴人甲○○請求返還 2,480
    元部分，並無權利保護之必要。(二)上訴人甲○○請求返還之
    款項，均為郭麗珠之財產，本人完全未參與本件事宜，是上
    訴人甲○○僅為郭麗珠之人頭，故本件實為郭麗珠與被上訴
    人間之紛爭。(三)上訴人甲○○之開戶文件基本資料欄中，關
    於對帳單及通知函件領取方式係勾選「親自領取」、通訊地
    址「台北市大安區○○○路○段65 號3樓之4」，是伊對系爭
    期貨帳戶交易並無寄送帳單之義務。(四)伊為鼓勵期貨投資，
    曾於91、92年間針對客戶舉辦投資競賽，上訴人甲○○屢獲
    大獎並親自領取獎金及獎品，核對其領取獎品及獎金之簽印
    ，與在開戶文件中之印鑑完全相符，上訴人甲○○為大學畢
    業，絕無可能誤認投資獎品為紀念品或紀念獎金。觀乎上訴
    人甲○○簽印之「收到2002元富樂透期貨大賽金鈔樂透獎項
    收據」及「2002元富樂透期貨大賽優勝獎項領據」上之註明
    ，亦均表明上訴人甲○○確實知悉系爭帳戶內之交易情形。
    (五)本件係郭麗珠委託被上訴人就上訴人甲○○之帳戶代為投
    資，嗣因投資失利，被上訴人考量人情付託，自認有翻盤機
    會，為表示負責，而於92年5月23日開立面額300萬元之本票
    由蔡郁美轉交予郭麗珠，郭麗珠亦自承確實收受，其至起訴
    前長達一年間均無異議，表明郭麗珠有默示同以此方式清償
    債務之意思表示，是本件至多僅存在郭麗珠與被上訴人間就
    和解契約所生權利義務關係。(六)期貨交易法第63條第3 款規
    定乃取締規定，非效力規定，無民法第71條規定之適用，則
    上訴人甲○○與被上訴人間約定授權操作之契約並非無效；
    退步縱認上開約定為無效，亦屬回復原狀或損害賠償之問題
    ，並無侵權行為可言。(七)上訴人甲○○概括授權被上訴人操
    作，渠等間就 300萬元如何運用或清償，尚難認為該款項遭
    被上訴人侵佔，更無從拘束伊。被上訴人如有違約情事，上
    訴人甲○○應依債務不履行之法律關係主張權利，並無對被
    上訴人主張侵權行為損害賠償之餘地，更不得主張伊應依民
    法第 188條規定負連帶賠償責任。(八)退步縱認被上訴人應負
    侵權行為損害賠償責任，因伊無從得知郭麗珠委託被上訴人
    操作，且郭麗珠係基於其與被上訴人間之舊識交情而委託其
    投資，與被上訴人是否執行職務無關，核與伊是否為被上訴
    人之僱用人無關。上訴人甲○○明知 300萬元存於保證金專
    戶內所生利息均歸伊所有，竟超過一年對該 300萬元不聞不
    問，顯與一般正常投資交易常情不符，是本件如有損害發生
    ，全為上訴人甲○○重大疏失所致，應免除伊之賠償責任，
    始符公平。爰聲明：(一)上訴部分：1.原判決不利於上訴人元
    富公司部分廢棄。2.上開廢棄部分，上訴人甲○○在第一審
    之訴及其假執行之聲請均駁回。(二)答辯部分：1.上訴人甲○
    ○之上訴駁回。2.如受不利之判決，願供擔保請准免為假執
    行。
    被上訴人未於言詞辯論期日到場，惟據其於準備程序到場及
    提出之書狀，陳述略以：(一)依期貨商管理規則第48條第2 項
    第4 款規定，客戶保證金專戶之存款餘額，應依期貨交易人
    指示提領及交付，上訴人甲○○並未有任何提領指示，伊及
    上訴人元富公司無從交付，上訴人甲○○逕行起訴請求，顯
    無權利保護必要。(二)本件係上訴人甲○○授權其母郭麗珠為
    代理人，處理開戶及投資事宜，再由郭麗珠口頭委託伊代為
    投資。於開戶文件中關於對帳單及通知函件領取方式，上訴
    人甲○○勾選「親自領取」，且因其代理人郭麗珠不想讓其
    夫看到帳單，故將帳單留在元富公司，是上訴人元富公司對
    系爭期貨帳戶交易並無寄送之義務。(三)領獎收據上清楚載明
    「茲收到2002元富樂透期貨大賽之四月份金鈔樂透獎項」，
    且有上訴人甲○○之簽名，印鑑又與開戶文件之印鑑相符，
    日期下方載有成交筆數為2256口，足認甲○○確實知悉系爭
    帳戶內交易情形。(四)郭麗珠委託被上訴人投資，雖然約定盈
    虧各半，但被上訴人基於與蔡郁美之朋友情誼，對於投資失
    利之事負責到底，希望郭麗珠不要抽走資金，給被上訴人機
    會、時間再賺回來，故開立系爭300 萬元本票，並非上訴人
    甲○○所謂承認盜用系爭帳戶資金。(五)期貨交易法係為控管
    一般期貨投資風險，並非為防止營業員私自挪用客戶款項，
    則被上訴人是否切實遵守該法規，與上訴人甲○○所受損害
    無關；至於期貨交易法第63 條第3款乃取締規定，非效力規
    定，無民法第71條規定之適用，故雙方約定利損共同分享承
    擔之投資契約並非無效，且此係雙方合意之行為，亦無侵權
    行為可言。(六)倘伊應負侵權行為損害賠償責任，因郭麗珠全
    權委託投資，竟超過一年對300 萬元保證金不聞不問，且多
    次領取期貨交易競賽獎金及獎品，領據上詳載事由，郭麗珠
    卻對其所簽之文件推諉為不知，自應承擔與有過失之責。(七)
    伊與郭麗珠、介紹人蔡郁美曾於94 年1月17日討論和解事宜
    ，然因條件未談妥，雙方意思並未合致，故被上訴人並未簽
    名，而未達成和解等語抗辯，聲明：(一)駁回上訴人甲○○之
    上訴。(二)如受不利判決，願供擔保請准免為假執行。
三、兩造不爭執之事項：
    被上訴人原為上訴人元富公司之受僱人，擔任期貨交易之營
    業員。上訴人甲○○於91年4月9日至上訴人元富公司辦理開
    立委託期貨交易之帳戶（戶號0000000），並於91年4月10日
    匯入300 萬元至上訴人元富公司設於世華商業銀行（現為國
    泰世華銀行）第00000000000 號專戶內，作為上訴人甲○○
    之期貨買賣保證金。又上訴人甲○○曾收受由被上訴人於92
    年5月23日開立之面額300萬元、93年2月28 日為到期之本票
    一紙，惟屆期並未兌現。另上訴人甲○○於93年7月20 日委
    託律師發函終止與上訴人元富公司間之受託契約等事實，業
    據上訴人甲○○提出開戶文件、存款存入憑條及存根、本票
    、93年7月20日存證信函等件為證（原審卷第16-24、26、37
    -40頁），並為對造當事人所不爭執，應堪信為真實。
四、本件重要爭點在於：(一)上訴人甲○○就國泰世華銀行第
    00000000000號保證金帳戶之餘款2,480元，有無起訴請求返
    還之權利保護必要？(二)上訴人甲○○是否為國泰世華銀行第
    00000000000 號保證金帳戶權利人？(三)上訴人甲○○先位依
    侵權行為之法律關係，請求上訴人元富公司與被上訴人連帶
    給付2,997,520 元及法定利息，有無理由？(五)上訴人甲○○
    備位依受託契約終止之清償請求權，請求上訴人元富公司給
    付2,997,520元及法定利息，有無理由？
五、上訴人甲○○就上訴人元富公司設於國泰世華銀行第000000
    00000號保證金帳戶之餘款2,480元，有無起訴請求返還之權
    利保護必要？
  (一)按期貨商受委託進行期貨交易時，應向期貨交易人收取交易
    保證金或權利金，並設置客戶明細帳，逐日計算其餘額；期
    貨商應於主管機關指定之機關開設客戶保證金專戶，存放期
    貨交易人之交易保證金或權利金，並與自有資產分離存放，
    期貨交易法第67 條前段、第70條第1項定有明文。又期貨商
    除有下列情形之一者外，不得自客戶保證金專戶內提取款項
    ：一依期貨交易人之指示交付賸餘保證金、權利金。二為期
    貨交易人支付必須支付之保證金、權利金或清算差額。三為
    期貨交易人支付期貨經紀商之佣金、利息或其他手續費。四
    經主管機關核准者，亦據同法第71條規定甚詳。
  (二)本件上訴人甲○○於91年4月10日匯款300萬元，存入上訴人
    元富公司於主管機關指定之國泰世華銀行第 00000000000號
    保證金專戶內，上訴人甲○○之保證金迄今僅餘 2,480元等
    情，為兩造所不爭執之事實。本件上訴人甲○○並無上開期
    貨交易法第71條所列第2款至第4款情形，迄今亦未指示上訴
    人元富公司交付賸餘之保證金，則依上開規定，上訴人元富
    公司尚不得自上訴人甲○○之保證金專戶內提取款項。易言
    之，上訴人甲○○蓋用開戶印鑑，即得自其保證金專戶領取
    賸餘之保證金2,480元，從而其訴請上訴人元富公司返還2,4
    80元及自93年9月9日起算法定利息，核無權利保護之必要，
    應予駁回。
六、上訴人甲○○是否為上訴人元富公司設於國泰世華銀行第00
    000000000號保證金帳戶之權利人？
  (一)上訴人甲○○主張：系爭保證金帳戶之權利人為伊；上訴人
    元富公司則辯以：系爭帳戶之權利人為郭麗珠，並非上訴人
    甲○○等語。
  (二)查向上訴人元富公司開立第0000000 號期貨交易帳號之人為
    上訴人甲○○，業據其提出開戶文件足憑（原審卷第 16-23
    頁），並經上訴人甲○○到庭陳明：「……開戶文件是我填
    寫，我有同意我母親開戶，並且將印章放在我母親那邊，關
    於帳戶的使用全權由他處理，實際上也是在我同意之下由我
    母親使用這個帳戶，匯款由我母親去匯，也是由我母親與營
    業員交涉」等語在卷（原審卷第211-213 頁），可知：開戶
    申請書暨客戶徵信資料表由上訴人甲○○親自填寫，其授權
    母親郭麗珠（內部關係），由郭麗珠任其代理人（外部關係
    ）向上訴人元富公司辦理開戶手續，此亦為被上訴人即上訴
    人元富公司之受僱人乙○○所明知，則系爭期貨交易帳戶之
    權利人係上訴人甲○○，在系爭帳戶內之資金當屬上訴人甲
    ○○所有，至於資金來源乃郭麗珠與上訴人甲○○間之內部
    關係，要非的論。故元富公司所辯：系爭帳戶之權利人為郭
    麗珠云云，尚非可採。
七、上訴人甲○○先位依侵權行為之法律關係，請求上訴人元富
    公司與被上訴人連帶給付2,997,520 元及法定利息，有無理
    由？
  (一)上訴人甲○○主張：因被上訴人盜用伊系爭帳戶內之保證金
    ，進行期貨交易，致伊帳戶內短少2,997,520 元，被上訴人
    係以違背善良風俗之方法，致伊受有損害，被上訴人為侵權
    行為，其受僱於上訴人元富公司，則上訴人元富公司亦應負
    民法第188條僱用人之連帶賠償被告應連帶賠償責任云云；
    此為上訴人元富公司及被上訴人所執詞否認。
  (二)經查：
    1.上訴人甲○○會至上訴人元富公司開立期貨交易帳戶，緣
      於其母郭麗珠之友人蔡郁美，被上訴人乃蔡郁美同事周爽
      之女兒，在上訴人元富公司擔任營業員，蔡郁美於90年間
      即已在上訴人元富公司處開立期貨交易帳戶，並自90年11
      月間起委託被上訴人代為操作期貨交易，與被上訴人約定
      盈虧各半，曾獲利頗豐而有分配利潤70萬元予被上訴人等
      情事，業據證人蔡郁美證陳在卷（原審卷第197、203頁，
      本院卷第94、97頁）。嗣因被上訴人需要業績，蔡郁美因
      而介紹上訴人之母郭麗珠認識被上訴人，由上訴人甲○○
      於91年4月9日在上訴人元富公司處開立系爭期貨交易帳戶
      ，並於翌日4月10日匯入300萬元供作系爭帳戶之保證金，
      業據上訴人甲○○之訴狀載明（原審卷第6、89、129頁）
      ，且有存款存入憑條及存款存根可按（原審卷第24頁），
      復為兩造所不爭執，堪信為真。
    2.上訴人甲○○均授權其母郭麗珠處理系爭期貨交易之操作
      事宜，已如上述，上訴人甲○○之代理人郭麗珠究有無委
      託被上訴人代為操作期貨交易？
      (1)上訴人甲○○之代理人郭麗珠執詞否認委託被上訴人代
        為操作期貨之情，並陳述：其高中畢業，之前雖有買賣
        股票之經驗，惟並無任何操作期貨交易之知識及經驗，
        將300 萬元匯入系爭期貨交易帳戶旨在作理財規劃，知
        悉系爭帳戶之保證金並無利息，打算自行操作系爭期貨
        交易，惟其後未曾參與上訴人元富公司舉辦之演講，因
        行情不好而從未自行操作，又無取回保證金300 萬元之
        打算等情，業據證人郭麗珠到庭陳明（本院卷第111-11
        3、127頁）。
      (2)郭麗珠前有在股票市場交易之經驗，對於營業員需要業
        績，係指營業員需要客戶進行交易，累積交易數額為業
        績，公司始能賺取手續費，營業員始能賺取佣金之情，
        理應知之甚稔；且其於上訴人甲○○開戶後之翌日即91
        年4月10日即將相當數額之300萬元匯入，可見其急於操
        作系爭帳戶之情。在此，郭麗珠明知系爭帳戶內之保證
        金並無利息，而款項匯入意在系爭帳戶作理財規劃，惟
        其前既無操作期貨之知識及經驗，於開戶後又從未參與
        上訴人元富公司之演講，吸收期貨交易之知識及經驗，
        其後至 92年5月22日止自己又從未進行交易等情，實與
        社會一般常情相違。
      (3)本院斟酌：蔡郁美於90年間因委託被上訴人代為操作獲
        利頗豐，蔡郁美亦將上情告知郭麗珠，並介紹認識被上
        訴人，上訴人甲○○因而至上訴人元富公司處開立系爭
        帳戶，衡情蔡郁美必大力推薦被上訴人操作績效之優秀
        ，而有利益大家均霑之思。加以上訴人甲○○之代理人
        郭麗珠無任何操作期貨之經驗及知識，自己實際上並未
        進行交易，又急急於匯入保證金，且證人蔡郁美於原審
        亦證稱：「（問：郭麗珠於開戶後打算自己操作或由乙
        ○○操作？我們三個人當時口頭上有說好若有行情，即
        由乙○○去買賣」（原審卷第 198頁），足見：蔡郁美
        、上訴人甲○○之代理人郭麗珠與被上訴人以言詞議妥
        ，由蔡郁美、上訴人甲○○之代理人郭麗珠委託被上訴
        人代為操作期貨交易。雖證人蔡郁美於本審中改稱：上
        述之三人係指自己、乙○○及另一友人宋瑞菊云云（本
        院卷第93頁），惟依原審法官以「郭麗珠打算自己操作
        或由乙○○操作」之問題，意在詢問郭麗珠之操作方式
        ；證人蔡郁美以「我們三個人」之語氣回答，根本未提
        及另一友人宋瑞菊，益徵證人蔡郁美之「我們三個人」
        係指自己、郭麗珠與被上訴人議妥之謂，是證人蔡郁美
        於本審中翻異前詞，自不可採。
      (4)再查上訴人甲○○於開戶後，經由被上訴人代為報名，
        曾二度參加上訴人元富公司舉辦之期貨比賽（一為91年
        4月份，一為91年度），先後領取999純金美元鈔乙套、
        獎金2萬元（扣除稅金3,080元後為16,920元），業據被
        上訴人陳明（本院卷第 125頁），並經上訴人甲○○之
        代理人郭麗珠蓋用甲○○印章之領據可按（原審卷第12
        0、121頁，本院卷第 103、104頁）。而上開999純金美
        元鈔乙套獎品，係由上訴人甲○○之代理人郭麗珠將領
        據交其經營之公司人員蔡桂珍至上訴人元富公司領取，
        蔡桂珍於領取後知悉獎品貴重，尚報告予郭麗珠知悉等
        情，業據證人蔡桂珍證陳綦詳（本院卷第 140-141頁）
        ；另獎金16,920元，則由上訴人元富公司於 92年1月22
        日匯入上訴人甲○○之系爭保證金帳戶中，亦有系爭帳
        戶之買賣報告書足憑（原審卷第 145頁）。觀察上開獎
        品、獎金領據上已分別記載「期貨大賽」、「成績優異
        」，且分別載明上訴人甲○○之系爭帳戶操作口數為21
        、2256等字樣，足見：上訴人甲○○之代理人之郭麗珠
        已堪知悉系爭期貨交易帳戶內有操作之情事。上訴人甲
        ○○雖以：代理人郭麗珠於領據上蓋章時，並未看到期
        貨交易口數之記載，且其誤認為股東會之紀念品，有關
        獎金之扣繳憑單並未收到等節置辯。經本院核對領據上
        確有系爭帳號、姓名、期貨交易口數等記載，則代理人
        郭麗珠於蓋用甲○○印章時，即得觀知。又領據上已載
        明「期貨大賽獎項」之字眼，代理人郭麗珠學歷為高中
        畢業，應有分辨股東會紀念品與期貨大賽優勝獎項二者
        不同之能力，其就系爭帳戶如無任何操作，焉能參加比
        賽獲得優勝？更何況，蔡桂珍於領取 999純金美元鈔後
        亦向郭麗珠報告獎品貴重之情，亦足使上訴人甲○○之
        代理人郭麗珠知悉領取期貨比賽獎品，而非公司股東會
        紀念品。至於獎金之扣繳憑單上所得人甲○○之地址固
        然有誤（原審卷第 122頁），惟因獎金之領據上已載述
        ：「立據人甲○○因於貴公司舉辦之『2002元富期貨大
        賽』成績優異，獲得貴公司所頒發之交易銅牌獎獎金計
        新臺幣貳萬元整，並依法由貴公司代扣繳百分之十五之
        所得稅及千分之四之印花稅共計新臺幣參仟零捌扣元整
        」等字（原審卷第 121頁），亦足使上訴人甲○○之代
        理人郭麗珠明瞭領取之期貨大賽優勝獎金數額。故上訴
        人甲○○上開所辯，委無足取。
      (5)另參以：上訴人甲○○之代理人郭麗珠於92年3月19 日
        向被上訴人購入元富公司讓員工認購之股票，總計 256
        萬元，並未見到股票，即於同日匯款116萬元、60 萬元
        、80萬元三筆金額存入被上訴人或其指定之帳戶；郭麗
        珠旋再委託被上訴人出售，意欲賺取差價，其後被上訴
        人於92年5月間分數次匯款總計273萬元予郭麗珠之華南
        商業銀行信維分行之活期儲蓄存款帳戶內，業據上訴人
        甲○○於訴狀中陳明（原審卷第166-167 頁），並經證
        人郭麗珠及被上訴人證陳情節相符（本院卷第115、122
        -123），且有郭麗珠之上開銀行帳戶存款往來明細表（
        原審卷第157 頁），亦堪採信。自上開郭麗珠在被上訴
        人未持交任何元富公司之股票之前，僅憑被上訴人傳真
        文件記載交付之金額及帳戶資料，即逕將股票款項匯入
        被上訴人及其指定之帳戶之情，足見：甲○○之代理人
        郭麗珠與被上訴人有相當之信賴關係，則其於本院中證
        稱：其與被上訴人沒有聯絡云云，顯然不實在。另系爭
        帳戶內之保證金300 萬元既無操作期貨予以動用之打算
        ，郭麗珠向被上訴人購買元富公司認股權時，儘可蓋用
        甲○○印章申領此300 萬元支付股款即可，其竟捨此不
        為，反另行籌錢分三筆款項匯入被上訴人及其指定之帳
        戶內，亦有違常情。
      (6)又上訴人甲○○於92年5月22 日發現系爭帳戶僅賸餘保
        證金2,480元時，被上訴人開立面額300萬元之本票託蔡
        郁美轉交予上訴人甲○○之代理人郭麗珠，被上訴人簽
        發本票之意是承認操盤錯誤一節，業據證人蔡郁美證述
        明確（原審卷第202 頁），並非上訴人甲○○指稱之：
        承認盜用系爭帳戶內之款項。是上訴人甲○○僅執被上
        訴人交付面額300 萬元本票，即指其承認盜用系爭帳戶
        之款項，亦非可採。
    3.承上開說明，可知：上訴人甲○○授權郭麗珠開戶、使用
      系爭帳戶，嗣並由代理人郭麗珠將甲○○授權範圍內之事
      項，再委託被上訴人就系爭帳戶代為操作期貨交易，堪認
      ：上訴人甲○○與被上訴人間有委託代為操作期貨交易之
      契約關係，則被上訴人經授權後運用系爭期貨交易帳戶內
      之保證金，供作代為操作期貨交易之用，自難認為被上訴
      人盜用系爭帳戶之款項。
    4.上訴人甲○○雖辯稱：伊未收到上訴人元富公司之買賣報
      告書及對帳單，因而不知系爭帳戶內之操作情形；若真委
      託被上訴人代為操作，不可能不聞不問，且系爭帳戶內之
      餘額自開戶後一路虧損，焉有繼續授權被上訴人代為操作
      之理等節。惟查：上訴人甲○○於開戶文件中，在「開戶
      申請書暨客戶徵信資料表」中就「對帳單及通知函件方式
      」勾選「親自領取」，有開戶資料可稽（原審卷第16頁反
      面），上訴人甲○○既選擇親自領取對帳單，上訴人元富
      公司自無寄送對帳單及相關文件予上訴人甲○○之義務。
      又上訴人元富公司將有關上訴人甲○○之買賣報告書、對
      帳單等函件均交營業員即被上訴人，以供上訴人甲○○親
      自領取，而被上訴人究有無將買賣報告書及對帳單交付上
      訴人甲○○之代理人郭麗珠？被上訴人與郭麗珠各執一詞
      ，縱令被上訴人確未將上開文件交付上訴人甲○○，甚或
      有證人蔡郁美所述：「乙○○給我們的餘額資料與元富期
      貨的資料是不同的」（原審卷第 202頁），致上訴人甲○
      ○之代理人郭麗珠未能知悉系爭帳戶內真正餘額之情節，
      亦應循兩造間委託代為操作之契約關係予以解決，仍與上
      訴人甲○○在本件訴訟中指摘：被上訴人盜用系爭帳戶內
      之保證金云云有間，故上訴人甲○○上開所辯各節，委無
      足取。
    5.按侵權行為請求損害賠償，須行為人之行為與被害人所受
      損害間人甲○○之損害間有相當因果關係，始足當之。在
      此，上訴人甲○○是否確有領取上訴人元富公司之買賣報
      告書及對帳單，尚有不明，縱令上訴人元富公司有違反契
      約第2條第3款：「乙方（元富公司）對以下所列之事項有
      主動告知甲方（上訴人甲○○）之義務，包含期貨交易成
      交回報、交易帳目明細、通知追繳保證金及其他有關期貨
      交易必須告知事項」及期貨交易法第68條之情形，亦與上
      訴人甲○○所稱之損害（系爭帳戶內之款項遭被上訴人盜
      用）間並無相當因果關係。至於上訴人甲○○之代理人郭
      麗珠與上訴人元富公司之受僱人即被上訴人，約定由被上
      訴人代為操作系爭期貨交易帳戶，盈虧各半，確有違反期
      貨交易法第 63條第2款「期貨商之負責人、營業員或其他
      從業人員不得有與期貨交易人約定分享利益或共同承擔損
      害」及第73條第1項「期貨商不得接受全權委託代為決定
      種類、數量、價格之期貨交易」等規定，惟衡酌：期貨交
      易法旨在規範期貨交易之整體秩序，且期貨商違反上開第
      63條第3款規定，期貨商及負責人、業務員依同法第116條
      第1款、第118條第1項第1款規定各負刑事責任，並無規定
      為無效之條款，是就少數期貨交易人與單一期貨商之營業
      員間有上開代為操作及盈虧各半之約定，應係取締規定，
      而非效力規定，並無民法第71條規定之適用，因而認為上
      開委託代為操作及盈虧各半之約定為無效。
    6.綜上所述，上訴人甲○○之代理人郭麗珠以言詞委託被上
      訴人代為操作系爭期貨交易帳戶，則被上訴人因受託操作
      而動用系爭帳戶內之款項，並非上訴人甲○○指稱之盜用
      其款項之行為。至於被上訴人處理受託操作事務有無過失
      或逾越權限之行為，應循雙方間之契約關係予以解決。從
      而，上訴人甲○○主張：因被上訴人盜用系爭帳戶內金額
      進行期貨交易，致伊受有短少 2,997,520元之損害，係侵
      權行為，爰依民法第 184條第1項後段、第188條等規定，
      請求被上訴人及上訴人元富公司連帶給付 2,997,520元及
      法定利息，洵屬無據，應予駁回。
八、上訴人甲○○備位依受託契約終止之清償請求權，請求上訴
    人元富公司給付 2,997,520元及法定利息，有無理由？
  (一)上訴人甲○○主張：依系爭契約第1 條約定，伊與上訴人元
    富公司間之受託契約為行紀行為，伊已於93年7月20 日委託
    律師發函終止系爭受託契約，則上訴人元富公司應返還系爭
    帳戶內短少之2,997,520元及法定利息云云。
  (二)查系爭期貨交易帳戶內之保證金於91年4月10日原為300萬元
    ，於上訴人甲○○於93年7月20 日發函予上訴人元富公司終
    止渠等間之受託關係時僅餘2,480 元，此為兩造一致是認之
    事實，則保證金差額2,997,520 元，係因上訴人甲○○之代
    理人郭麗珠委託被上訴人代為操作期貨交伊，授權被上訴人
    使用系爭帳戶內之保證金，被上訴人代為操作之效力及於上
    訴人甲○○，則上訴人甲○○自不得請求上訴人元富公司返
    還差額及法定利息。
九、綜上所述，(一)本件係上訴人甲○○授權其母郭麗珠，為其代
    理人，於91年4月9日至上訴人元富公司開立系爭期貨交易帳
    戶，並由代理人郭麗珠委託被上訴人代為操作期貨交易，則
    被上訴人運用系爭帳戶內之保證金300 萬元供作操作，無從
    認為被上訴人盜用上訴人甲○○系爭帳戶內之款項，非屬侵
    權行為。從而，上訴人甲○○先位依侵權行為之法律關係，
    請求被上訴人及僱用人即上訴人元富公司連帶給付
    2,997,520 元及法定利息，為無理由，應予駁回；其假執行
    之聲請亦失依附，應併予駁回。(二)上訴人甲○○委託被上訴
    人代為操作期貨交易，授權使用系爭帳戶內之保證金，則被
    上訴人代為操作之效力及於上訴人甲○○，是就系爭帳戶內
    保證金差額 2,997,520元自不得請求上訴人元富公司返還。
    從而，上訴人甲○○請求上訴人元富公司返還 2,997,520元
    及法定利息，亦非正當，不應准許；其假執行之聲請亦失依
    附，應併予駁回。(三)上訴人甲○○之系爭帳戶於其在93年 7
    月20日終止與上訴人元富公司間受託契約關係時止，賸餘之
    保證金為2,480元，因上訴人甲○○並無期貨交易法第71 條
    所列第2款至第4款情形，又未指示上訴人元富公司交付賸餘
    之保證金，僅需自行蓋用開戶印鑑即得領取上開賸餘保證金
    ，故上訴人甲○○請求上訴人元富公司返還2,480元及自 93
    年9月9日起算法定利息一節，核無權利保護之必要，應予駁
    回。
    原審就上開(一)(二)部分，為上訴人甲○○敗訴之判決，並駁回
    其假執行之聲請，並無不合。上訴意旨指摘原判決不當，求
    予廢棄改判，為無理由，應予駁回。就上開(三)部分，原審判
    命上訴人元富公司給付，尚有未合，上訴人元富公司就此部
    分予以指摘，求予廢棄改判，為有理由，爰由本院就此部分
    廢棄改判如主文第3項所示。
十、至於上訴人甲○○與被上訴人間是否成立和解契約一節，就
    被上訴人於92年5月23日曾簽發面額300萬元、93年2月28 日
    到期之本票一紙，交由蔡郁美轉交予上訴人之代理人郭麗珠
    一節，為兩造所不爭執，並有本票一紙在卷（原審卷第26頁
    ）。惟參酌被上訴人所述：「郭麗珠同意再給我時間，讓我
    把錢賺回來」云云（本院卷第123 頁），證人蔡郁美證陳：
    「因為乙○○承認他操作錯誤」、「乙○○說反正本票開給
    你，以後會還」等語在卷（原審卷第202頁，本院卷第99 頁
    ），堪認：被上訴人為請求上訴人甲○○再授權其代為操作
    ，因而開立系爭帳戶內之保證金總額300 萬元之本票交付供
    作以後會償還之擔保，尚難以該本票逕認上訴人甲○○與被
    上訴人間有成立和解契約。另查被上訴人就上開300 萬元本
    票屆期未予給付款項後，被上訴人與上訴人甲○○之代理人
    郭麗珠、蔡郁美確曾於94 年1月17日相約討論被上訴人給付
    300萬元之事，雖曾以言詞討論有關分期清償300萬元之金額
    及日期等事項，並由律師打字擬訂和解書，惟嗣後僅上訴人
    甲○○之代理人郭麗珠簽名，被上訴人以須將和解書交律師
    看為由，迄今未在和解書上簽名等情，業據證人郭麗珠、蔡
    郁美、被上訴人陳述在卷（本院卷第99、118、123頁），尚
    難憑以認定上訴人甲○○與被上訴人間達成和解契約之合意
    ，且係就渠等間委託操作之契約事項予以解決，亦與本件上
    訴人甲○○依侵權行為及終止契約之清償請求等法律關係無
    涉，併此敘明。
十一、本件事證已臻明確，被上訴人曾於準備程序中當庭聲請傳
      訊證人宋瑞菊（本院卷第128 頁），惟既未說明待證事實
      ，更未陳報證人地址，自難認有訊問該證人之必要。
十二、據上論結：上訴人甲○○之上訴為無理由，上訴人元富公
      司之上訴為有理由，依民事訴訟法第463條、第385條第 1
      項前段、第449條第1項、第450條、第78 條，判決如主文
      。
中　　華　　民　　國　　94　　年　　11　　月　　23　　日
　　　　　　　　　民事第一庭　審判長法　官  張耀彩
　　　　　　　　　　　　　　        法　官  盧彥如
　　　　　　　　　　　　　　        法　官  林金吾
正本係照原本作成。
如不服本判決，應於收受送達後20日內向本院提出上訴書狀，其
未表明上訴理由者，應於提出上訴後20日內向本院補提理由書狀
（均須按他造當事人之人數附繕本）上訴時應提出委任律師或具
有律師資格之人之委任狀；委任有律師資格者，另應附具律師資
格證書及釋明委任人與受任人有民事訴訟法第466條之一第一項
但書或第二項（詳附註）所定關係之釋明文書影本。
中　　華　　民　　國　　94　　年　　11　　月　　23　　日
　　　　　　　　　　　　　　　　　　書記官  張淑芳
附註：
民事訴訟法第四百六十六條之一（第一項、第二項）：
對於第二審判決上訴，上訴人應委任律師為訴訟代理人。但上訴
人或其他法定代理人具有律師資格者，不在此限。
上訴人之配偶、三親等內之血親、二親等內之姻親，或上訴人為
法人、中央或地方機關時，其所屬專任人員具有律師資格並經法
院認為適當者，亦得為第三審訴訟代理人。
